臺灣高等法院臺中分院刑事判決　　　96年度交上易字第1053號
上　訴　人　臺灣彰化地方法院檢察署檢察官
被　　　告　丙○○
上列上訴人因被告過失致死案件，不服臺灣彰化地方法院95年度
交訴字第50號中華民國96年4月30日第一審判決（起訴案號：臺
灣彰化地方法院檢察署95年度偵字第2071號），提起上訴，本院
判決如下：
    主  文
上訴駁回。
    事  實
一、丙○○領有重型機車駕駛執照，於民國94年11月7日上午7時
    40分許，駕騎車號NOF－208號重型機車，沿彰化縣田尾鄉○
    ○村○○路由西往東方向行駛，途經三溪路與塗墩巷交岔路
    口，本應注意機車騎乘時，駕駛人應注意車前狀況，隨時採
    取必要之安全措施，及機車行駛至無號誌之交岔路口，左方
    車應暫停讓右方車先行，而依當時天候晴、有日間自然光線
    、柏油路面乾燥、無缺陷、無障礙物、視距良好等一切情狀
    ，並無不能注意之情事，丙○○竟疏於注意，於通過上開交
    岔路口時，未先暫停以留意車前狀況，並小心通過，適同一
    時、地，有張易聖駕駛車號G38－116號重型機車，沿塗墩巷
    由南往北方向行駛，亦本應注意車前狀況，隨時採取必要之
    安全措施，及汽車行駛至無號誌交岔路口，應隨時為停車之
    準備，並小心通過，而依當時情形，又無不能注意之情事，
    張易聖竟疏於注意，貿然快速通過上開交岔路口，致張易聖
    所駕騎之車號G38－116號重型機車前輪撞及丙○○所駕騎之
    車號NOF－208號重型機車右後側引擎部位，丙○○因此人車
    均衝入三溪路北側水溝內，其身體、腦部受有傷害；而張易
    聖之機車亦失控打滑倒地，並沿塗墩巷由南往北方向滑行，
    致其身體頭部外傷、顱內出血，經送彰化基督教醫院急救後
    ，因外傷性右側硬腦膜下出血及呼吸衰竭，延至94年11月9
    日6時39分仍不治死亡。
二、案經臺灣彰化地方法院檢察署檢察官據報相驗後自動檢舉並
    偵查起訴。
    理  由
一、上開事實，訊據被告丙○○坦承不諱，且查：（一）被害人
    張易聖確因本件車禍死亡，業經臺灣彰化地方法院檢察署檢
    察官督同檢驗員相驗屬實，並製有勘驗筆錄、驗斷書及相驗
    屍體證明書各一份在卷可憑。（二）按車輛行駛時，駕駛人
    應注意車前狀況，隨時採取必要之安全措施，及汽車行駛至
    無號誌交岔路口，左方車應暫停讓右方車先行，道路交通安
    全規則第94條第3項、第102條第1項第2款分別定有明文。被
    告領有駕駛執照，應明瞭上開規定，且騎乘機車自亦應注意
    遵守上開規定，而依當時天候晴、有日間自然光線、柏油路
    面乾燥、無缺陷、無障礙物、視距良好等一切情狀，有道路
    交通事故現場圖、道路交通事故調查報告表一份在卷可考，
    被告並無不能注意之情事，竟疏未注意，未先暫停以留意車
    前狀況，並小心通過，致不慎與被害人張易聖騎乘之機車相
    撞，使被害人張易聖身體頭部外傷、顱內出血，經送彰化基
    督教醫院急救後，因外傷性右側硬腦膜下出血及呼吸衰竭，
    延至94年11月9日6時39分仍不治死亡，被告自應負過失責任
    （雖被害人張易聖亦冒然通過無交通號誌路口亦與有過失，
    惟此仍無解於被告前開過失責任之成立），且其過失行為與
    被害人之死亡間，具有相當因果關係。（三）此外，依車禍
    現場之散落物、地面刮痕、機車毀損情況及機車倒臥處等跡
    證綜合觀之，被告丙○○所駕騎之車號NOF－208號重型機車
    掉落在三溪路北側水溝時，其車頭是朝東方向，而該機車右
    後側有被撞擊痕跡。另被害人張易聖所駕騎之車號G38－116
    號重型機車則是倒臥在塗墩巷北邊處，其車頭時朝北方向，
    且車頭嚴重毀損，此均有彰化縣警察局95年1月16日彰警鑑
    字第0950035010號之現場勘查報告附卷可稽。（四）復經被
    害人張易聖之父乙○○指述甚詳。綜上，本件事證明確，被
    告之自白應與事實相符，其過失致死犯行，應堪認定。
二、被告行為後，刑法及刑法施行法業於94年2月2日經總統以華
    總一義字第09400014901號令修正公佈，並於95年7月1日施
    行（下稱新刑法，修正前刑法下稱舊刑法），參酌最高法院
    95年5月23日刑事庭第8次會議有關新舊法適用原則之決議，
    新刑法第二條第一項之規定，係規範行為後法律變更所生新
    舊法律比較適用之準據法，於新刑法施行後，應適用新刑法
    第二條第一項之規定，為「從舊從輕」之比較。又基於罪刑
    法定原則及法律不溯及既往原則，行為之處罰，以行為時之
    法律有明文規定者為限，必行為時與行為後之法律均有處罰
    之規定，始有新刑法第二條第一項之適用。另於比較時應就
    罪刑有關之共犯、未遂犯、想像競合犯、牽連犯、連續犯、
    結合犯，以及累犯加重、自首減輕暨其他法定加減原因（如
    身份加減）與加減比例等一切情形，本於統一性及整體性原
    則，綜其全部罪刑之結果而為比較。且從刑附屬於主刑，除
    法律有特別規定者外，依主刑所適用之法律。本案涉及法律
    變更之部分，經依【如附表】所示比較新舊刑法之理由及結
    果，以舊刑法有利於被告，依新刑法第二條第一項前段規定
    ，自應適用最有利於被告之舊刑法，先予敘明。
三、核被告所為，係犯刑法第二百七十六條第一項之普通過失致
    死罪。原審認被告罪證明確，適用刑法第二條第一項前段、
    第二百七十六條第一項、（修正前）第四十一條第一項前段
    、第七十四條第一項第一款（原審漏載「第一項」），罰金
    罰鍰提高標準條例第一條前段、修正前罰鍰提高標準條例第
    二條前段規定，並審酌被告並無前科之素行、過失之程度、
    因過失導致被害人張易聖因本件車禍事故死亡之無可彌補後
    果，惟被告已與被害人家屬達成和解（96年4月13日，被告
    於原審準備程序當庭給付告訴代理人新台幣60萬元，見原審
    卷第137頁背面），被告於審理中坦承犯行之態度等一切情
    狀，量處有期徒刑五月，並諭知易科罰金之折算標準；以及
    被告前未曾受有期徒刑以上刑之宣告，有臺灣彰化地方法院
    檢察署刑案資料查註紀錄表及臺灣高等法院被告全國前案紀
    錄表各一份在卷可憑，被告經此科刑教訓，當知警惕而無再
    犯之虞，本院認其所宣告之刑，以暫不執行為適當，併諭知
    緩刑二年，以勵自新（本件被告行為時雖在修正刑法施行之
    前，惟本院裁判時係在修正刑法施行之後，有關緩刑之宣告
    ，應逕行適用【修正後】刑法第七十四條之規定，最高法院
    九十五年度第八次刑事庭會議決議七參照）。其認事用法核
    無違誤，量刑亦堪稱妥適。
四、檢察官上訴意旨，以：原審判決於理由欄中認為本案有關緩
    刑之宣告，應逕行適用修正後刑法第七十四條之規定，然卻
    僅引用刑法第七十四條第一款，而「漏引同法條第一項」，
    是原審判決適用法律有所違誤云云。按判決如有誤寫、誤算
    ，或其他類此之顯然錯誤，或其正本與原本不符者，法院得
    以裁定更正之，民事訴訟法第二百三十二條第一項定有明文
    。上開規定，依大法官會議第四十三號解釋，於刑事訴訟法
    準用之。查，原審判決理由已載明：「有關緩刑之宣告，應
    逕行適用【修正後】刑法第七十四條之規定」（見原審判決
    書第4頁第6、7行），雖其判決書據上論斷欄引用法條記載
    「刑法第七十四條第一款」，而漏載同條「第一項」，然依
    其前後文意，顯然可見其本意係「修正後刑法第七十四條第
    一項第一款」，且其漏載不影響於全案情節與判決本旨，尚
    難認為原審判決有所違誤，檢察官上訴意旨指摘此部分不當
    ，為無理由，應予駁回。至於原審上開漏載部分，由本院在
    判決理由中載名原審漏載「第一項」加以補正，併此敘明。
據上論結，應依刑事訴訟法第三百六十八條，判決如主文。
本案經檢察官甲○○到庭執行職務。
中　　華　　民　　國　　96　　年　　7 　　月　　12　　日
            刑事第八庭  審判長法  官  羅  得  村
                              法  官  張  靜  琪
                              法  官  陳  宏  卿
上列正本證明與原本無異。
不得上訴。
                              書記官  柯  孟  伶
中　　華　　民　　國　　96　　年　　7 　　月　　13　　日
附錄論罪科刑法條：
刑法第二百七十六條第一項：
因過失致人於死者，處二年以下有期徒刑、拘役或二千元以下罰金。
【附表】：
┌──────┬─────────────┬─────────────┬───────┬────┐
│相關變更條文│行為時法（下稱舊法）之內容│裁判時法（下稱新法）之內容│比  較  理  由│備    註│
├──────┼─────────────┼─────────────┼───────┼────┤
│【罰金刑貨幣│依法律應處罰金、罰鍰者，就│中華民國94年1 月7 日法修正│刑法之貨幣單位│經按現行│
│單位之變更】│其原定數額得提高為2 倍至10│施行後，刑法分則編所定罰金│由「元（指銀元│法規所定│
│罰金罰鍰提高│倍（刑法乃係定明10倍）。第│之貨幣單位為新臺幣。94年1 │）」變更為「新│貨幣單位│
│標準條例第1 │1 條所定得提高倍數之規定，│月7 日刑法修正時，刑法分則│臺幣」，且刑法│折算新臺│
│條前段、第5 │於本條例修正後制定之法律，│編未修正之條文定有罰金者，│分則之罰金數額│幣條例第│
│條→刑法施行│不適用之；本條例修正前公佈│自94年1 月7 日刑法修正施行│，亦視該分則先│2 條之規│
│法第1 之1條 │之法律，於本條例修正後修正│後，就其所定數額提高為30倍│前曾修正與否，│定折算後│
│第1 項、第2 │其罰金罰鍰數額或法律經全部│。但72年6 月26日至94年1 月│而分別提高3 或│等值，是│
│項          │修正而其罰金罰鍰數額未予變│7 日新增或修正之條文，就其│30倍。        │以新法並│
│            │更者，亦同。              │所定數額提高為3 倍。      │              │未較有利│
│            │                          │                          │              │。      │
├──────┼─────────────┼─────────────┼───────┼────┤
│【罰金刑下限│罰金：（銀元）1 元以上。  │罰金：新臺幣1000元以上…。│罰金刑之下限，│舊法有利│
│之變更】刑法│                          │                          │由銀元10元（亦│        │
│第33條第5款 │                          │                          │經提高）即新臺│        │
│            │                          │                          │幣30元，提高為│        │
│            │                          │                          │新臺幣1000元  │        │
├──────┼─────────────┼─────────────┼───────┼────┤
│易科罰金折算│【修正前刑法第41條第1 項前│【刑法第41條第1 項前段】  │              │        │
│標準變更    │段、修正前罰金罰鍰提高標準│                          │              │        │
│            │條例第2 條】              │                          │              │        │
│            │                          │                          │              │        │
│            │犯最重本刑為5 年以下有期徒│犯最重本刑為5 年以下有期徒│易科罰金折算標│舊法有利│
│            │刑以下之刑之罪，而受6 個月│刑以下之刑之罪，而受6 個月│準由銀元300 元│        │
│            │以下有期徒刑或拘役之宣告…│以下有期徒刑或拘役之宣告者│即新臺幣900 元│        │
│            │得以（銀元）1 元以上（銀元│，得以新臺幣1,000 元、2,00│，提高為以新臺│        │
│            │）3 元以下折算1 日，易科罰│0 元或3,000 元折算1 日，易│幣1,000 元、2,│        │
│            │金。依刑法第41條易科罰金…│科罰金。                  │000 元或3,000 │        │
│            │就其原定數額提高為100 倍折│                          │元折算1日。   │        │
│            │算1 日；法律所定罰金數額未│                          │              │        │
│            │依本條例提高倍數，或其處罰│                          │              │        │
│            │法條無罰金刑之規定者，亦同│                          │              │        │
│            │。                        │                          │              │        │
├───┬──┴─────────────┴─────────────┴───────┴────┤
│整體比│以舊法較有利於被告                                                                    │
│較結果│                                                                                      │
└───┴───────────────────────────────────────────┘
